【裁判字號】    88,訴,307
【裁判日期】    891006
【裁判案由】    行使偽造文書
【裁判全文】
臺灣花蓮地方法院刑事判決                          八十八年度訴字第三七號
    公  訴  人  臺灣花蓮地方法院檢察署檢察官
    被      告  乙○○
右被告因偽造文書案件，經檢察官提起公訴（八十八年度偵字第三二五０號），本院
判決如左：
    主  文
乙○○共同行使偽造私文書，足以生損害於他人，處有期徒刑月，緩刑貳年。
偽造之甲○○印章壹枚、偽造之甲○○印文肆枚、偽造之甲○○署押捌枚均沒收。
    事  實
一、緣甲○○於民國八十八年四月十九日十一時許，駕駛車號ＨＱ一六三二號自小客
    車（以下簡稱系爭自小客車）與第三人戊○○所駕車號ＩＸ七０五三號吉普車發
    生車禍，甲○○、戊○○與戊○○投保之東泰產物保險公司（以下簡稱東泰公司
    ）理賠人員丙○○遂三方會同，將系爭自小客車交給在花蓮縣光復鄉○○路二七
    ０號實際由乙○○經營之佳和汽車修護廠修理。八十八年六月一日交車當日，甲○○、戊○○、東泰公司、乙○○在佳和汽車修護廠內達成協議：修理費新台幣
    （下同）十三萬元中，由戊○○個人負擔五萬八千元交給乙○○，餘款七萬二千
    元由乙○○向東泰公司請領。詎乙○○明知甲○○於交車試車後，對於系爭自小
    客車之修復情形很不滿意，竟為快速向東泰公司領取餘款七萬二千元之修理費，
    而與其配偶丁○○基於共同犯意之聯絡，未經甲○○之同意，先由丁○○於八十
    八年七月間之某日，在花蓮縣光復鄉某處，委託不知情不詳姓名之人偽刻甲○○
    印章一枚後，在佳和汽車修護廠內，以上開偽刻之甲○○印章，接續蓋用於東泰
    公司在修車前交給乙○○之一式四份之和解書上（該每份和解書上當時均僅有第
    三人戊○○之簽名、印文，以及身分證字號、住址之記載），並於每份和解書上
    偽造甲○○之簽名二次，而偽造一式四份之和解書，足以生損害於甲○○。隨即
    由乙○○將上開偽造完成之和解書一式四份連同發票、照片，寄交東泰公司提出
    行使，表示甲○○已同意修理成果而請領七萬二千元之修理費。嗣東泰公司在接
    獲乙○○之領款請求後，向甲○○查詢確認，甲○○始知上情。
二、案經甲○○訴請臺灣花蓮地方法院檢察署檢察官偵查起訴。
    理  由
一、訊據被告乙○○對於在右揭時、地，先由其配偶丁○○委請不詳姓名之人刻甲○○印章後，以該印章蓋用在一式四份之和解書上，並在和解書上簽署甲○○之姓
    名，嗣寄交東泰公司領款等事實坦承不諱，核與證人丁○○供述情節相符，並有
    和解書一紙在卷可稽。被告雖否認有公訴人所指之犯行，辯稱：是甲○○要我代
    簽名，是他口頭同意和解才代刻印章、代簽名，本件經過他授權處理等語。惟查
    ：
（一）告訴人甲○○、第三人戊○○與東泰公司就本件車禍曾協議將甲○○受損之系
      爭自小客車交由乙○○修理，修理費計十三萬元，其中五萬八千元由戊○○個
      人負擔，另七萬二千元則由乙○○向東泰公司請領乙節，為被告坦承，並據證
      戊○○、丙○○（即東泰公司理賠人員）供述甚詳，此外有佳和汽車修護廠估
      價單在卷可佐。
（二）八十八年六月一日交車當日，告訴人並未委託被告或丁○○代刻印章或在和解
      書代簽姓名等情，除迭據告訴人指訴外，另由證人丙○○於本院八十九年六月
      二日訊問時所述：修車前，就已將和解書放在修車廠，交車當天，被告有要求
      甲○○拿印章來蓋，但告訴人說還沒試車，交車當天「沒有聽到」甲○○委託
      被告幫他刻印章，當天甲○○「沒有」請被告代簽和解書等語觀之，更可證實
      告訴人確實未曾委託或授權被告代刻印章及代簽名。至證人即被告之配偶丁○○所稱：告訴人說給我們處理等語，被告亦附合稱：告訴人說授權我們處理語
      ，因丁○○乃被告之配偶，所言是否可信，已有可疑？況依上開「給我們處理
      」文字意思，參諸前述有關修車細節、修車費付款方式之協議，亦係指「向東
      泰公司請款之事，由被告為之」，應難認告訴人有明示或默示委託被告代刻印
      章、代簽姓名之意。
（三）依據證人丙○○先後證述：「當事人在估價單上簽名，表示同意以此估價修理
      ，並同意此方式修好車子，和解書是保險公司核給修車廠的必要條件，沒有和
      解書，不能給錢」，．．「交車時，當時沒有和解書，甲○○開回試車」，．
      ．，「和解書沒有下來，我們就不付款，不是取車回去就要簽和解書，因為有
      試車期」，．．「交車當天，保險公司的立場，是讓告訴人試車，然後再回來
      在和解書上蓋章，通常若係不認識的人，修車廠會陪同試車，但本件甲○○原
      與被告就認識，本件是因被告向公司請款後，我們向甲○○查證，才爆發，如
      果和解書雙方已蓋章，就不確認，如和解書是事先放在修車廠，修車廠寄來請
      款，就會確認」等語。足見系爭書面和解書是否完備，除宣示甲○○與戊○○
      就和解金額已達成意思合致外，另有表彰告訴人甲○○是否認同修復結果之意
      。即告訴人是否在系爭書面和解書上用印、簽名，與東泰公司是否同意被告之
      請求付款有必然之關係。則縱然甲○○、戊○○、東泰公司與被告間，確有七
      萬二千元之修理費由被告向東泰公司請領之約定，惟被告明知甲○○對修車結
      果有相當之意見（見卷附被告於八十九年一月七日向本院提出之告訴人交付被
      告之修車結果十五項缺失字據影本一紙），被告並自承：告訴人牽車回去，到
      我向保險公司請款，其間有修過系爭自小客車，理賠項目才修，非理賠項目沒
      有修，向保險公司請款時，告訴人對修車部分有意見等語（見本院八十九年一
      月七日訊問筆錄），顯然被告已知在未與告訴人就修車後續事宜達成一致前，
      告訴人不可能在系爭書面和解書上簽名、用印。詎被告為儘快向東泰公司請款
      取得七萬二千元，竟未經告訴人同意，擅刻其印章，繼而在一式四份之和解書
      上用印、簽名，被告確有偽造之故意，且足以生損害於告訴人，至為灼然。
（四）至被告之配偶丁○○坦稱：知道告訴人對修車結果不滿意等語（見本院八十九
      年九月十八日審理筆錄），卻仍聽從被告之指示，冒甲○○之名刻印、用印、
      簽名，其與被告有有共同犯罪之意思甚明，併予敘明。
（五）綜合上情判斷，本件事證明確，被告之犯行，應堪認定。
二、核被告乙○○所為，係犯刑法第二百十六條、第二百十條之行使偽造私文書罪。
    又偽造印章後，復偽造印文，只成立偽造印文罪，而偽造印文及署押，為偽造私
    文書之部分行為，均不另論罪。被告偽造私文書後持以行使，其偽造之低度行為
    ，為行使之高度行為吸收，應以行使偽造私文書罪論處。被告與丁○○間，就上
    開犯行，有犯意聯絡及行為分擔，為共同正犯。被告與共犯丁○○利用不知情之
    他人偽造告訴人之印章，為間接正犯。爰審酌被告之品行、為快速領款之犯罪動
    機、所生危害及犯罪後矢口否認未見悔意之態度等情，量處如主文所示之刑。又
    被告雖曾於七十八年間，因犯過失傷害之罪，經判處有期徒刑四月，七十八年八
    月二十三日執行完畢（見台灣花蓮地方法院檢察署刑案資料查註錄表），惟距今
    已十餘年，本件被告因一時失慮，偶罹刑章，經此次科刑教訓，應已知警惕，而
    無再犯之虞，本院認本件對被告所處之刑，以暫不執行為適當，併宣告緩刑二年
    ，以啟自新。偽造之甲○○印章一枚雖未扣案，惟無證據證明業已滅失，又偽造
    之甲○○印文四枚、偽造之甲○○署押八枚，均應依法宣告沒收。
三、至本件之共同正犯丁○○（民國○○○年○○月○日生，身分證：Ｚ00000
    0000號，住花蓮縣光復鄉○○路二七０號），未據檢察官起訴，則應由檢察
    官另行偵辦，附此敘明。
據上論斷，應依刑事訴訟法第二百九十九條第一項前段，刑法第二十八條、第二百十
條、第二百十六條、第二百十九條、第七十四條第二款，判決如主文。
本案經檢察官李子春到庭執行職務。
中      華      民      國    八  十  九  年      十    月      六      日
                              臺灣花蓮地方法院刑事庭
                                  法  官  蘇  嫊  娟
右正本證明與原本無異。
如對本判決不服，應於送達後十日內，向本院提出上訴狀。（應抄附繕本）告訴人或
被害人如對於本判決不服者，應具備理由請求檢察官上訴，其上訴期間之計算係以檢
察官收受判決正本之日期為準。
                                  法院書記官
中      華      民      國    八  十  九  年      十    月   十 一      日
附錄本判決論罪之法律條文：
刑法第二百十六條
行使第二百十條至第二百十五條之文書者，依偽造、變造文書或登載不實事項或使登
載不實事項之規定處斷。
刑法第二百十條
偽造、變造私文書，足以生損害於公眾或他人者，處五年以下有期徒刑。


司法院資訊處製作；財團法人民間司法改革基金會備份。
